【裁判字號】    95,上易,1101
【裁判日期】    950720
【裁判案由】    賭博
【裁判全文】
臺灣高等法院刑事判決                95年度上易字第1101號
上  訴  人  臺灣臺北地方法院檢察署檢察官
被      告  乙○○
            甲○○
上列上訴人因被告賭博案件，不服臺灣臺北地方法院94年度易字
第1053號，中華民國95年4月27日第一審判決（起訴案號：臺灣
臺北地方法院檢察署94年度偵字第8346號），提起上訴，本院判
決如下：
    主  文
上訴駁回。
    理  由
一、公訴意旨略以：被告乙○○、甲○○先向國外網路賭博公司
    申請網路註冊後，取得1組賭場代號，於民國（下同）94年5
    月8日至10日，2人在乙○○所承租之臺北市○○區○○街32
    號5樓之2室內上網，在線上賭博網站之公眾得出入之場所賭
    博財物，其方式為每日賭博分3個時段，15至18時為早盤，
    20至23時為中盤，0至3時為晚盤，參與聚賭之賭客，可經由
    所架設之電視螢幕觀看輪盤賭博畫面，並透過場內網路電話
    下注，賭博螢幕內之球落在紅色或黑色號碼內，若賭中可得
    押注之金額，反之則沒入，賠率為1比1，若中綠色的0號號
    碼，則押中者可得32倍數之彩金，賭客最少押注新臺幣（下
    同）1百元，最多5萬元，不論輸贏均於隔日結算，賭場則由
    網路賭博公司以當日賭客押注的總金額1%作為酬庸，賭場與
    賭博公司間並透過傳真方式傳真輸贏紀錄，再將賭金與酬庸
    以匯款方式，匯入雙方指定之中國信託商業銀行第00000000
    00000000號帳戶內。嗣於94年5月10日22時許，乙○○以所
    架設之電腦編號第3867號賭場及下注卡號單等工具賭博，賭
    輸匯款22,432元入前開中國信託商業銀行帳戶，為警持搜索
    票搜索查獲，並扣得乙○○所有之電腦主機、數據機、傳真
    機、電視機各1臺，開盤紀錄7張，下注卡號單1張共10組、
    賭場輸贏紀錄1張、中國信託商業銀行自動櫃員機匯款單（
    交易明細表）1張、中國信託商業銀行金融卡卡號0000000
    000000000號1張及下注用電話4具，因認被告乙○○、甲○
    ○均犯刑法第266條第1項賭博罪嫌，公訴檢察官另於本院主
    張應變更被告乙○○所犯法條為刑法第268條等語。
二、按犯罪事實應依證據認定之，無證據不得認定其犯罪事實；
    又不能證明被告犯罪者，應諭知無罪之判決，刑事訴訟法第
    154條第2項、第301條第1項分別定有明文。次按刑事訴訟法
    上所謂認定犯罪事實之證據，係指足以認定被告確有犯罪行
    為之積極證據而言，該項證據自須適合於被告犯罪事實之認
    定，始得採為斷罪資料。且認定不利於被告之事實，須依積
    極證據，苟積極證據不足為不利於被告事實之認定時，即應
    為有利於被告之認定，更不必有何有利之證據。如未能發現
    相當證據，或證據不足以證明，自不能以推測或擬制之方法
    ，以為裁判之基礎。又刑事訴訟上證明之資料，無論其為直
    接或間接證據，均須達於通常一般之人均不致有所懷疑，而
    得確信其為真實之程度，始得據為有罪之認定，若其關於被
    告是否犯罪之證明未能達此程度，而有合理性懷疑之存在，
    致使無從形成有罪之確信，即不得遽為不利被告之認定，此
    分別有最高法院29年上字第3105號、30年上字第816號、40
    年臺上字第86號、76年臺上字第4986號判例可資參照。
三、公訴人認被告涉犯上開罪嫌，係以：查獲警員林崇成、陳南
    嘉之證言、證人周曉容之證言、證人陳南嘉出具之偵查報告
    1紙、臺北市政府警察局中山分局圓山派出所臨檢紀錄表1紙
    、現場照片數幀、自動櫃員機交易明細表1紙、現場輸贏紀
    錄1紙、下注卡號單1紙、賭場開盤紀錄7紙、租賃契約影本1
    份、監視錄影鏡頭照片2幀，及扣案物等，為其依據。訊據
    被告2人均堅決否認犯行，被告乙○○辯稱：下載軟體裝設
    輪盤遊戲畫面之目的，僅係供自己娛樂之用，並未真的下注
    等語。被告甲○○辯稱：當天是去被告乙○○住處聊天，剛
    好遇到警察搜索，並沒有賭博等語。
四、被告乙○○涉嫌賭博、意圖營利供給賭博場所及聚眾賭博罪
    嫌部分，經查：
(一)被告乙○○於警詢、偵查中坦承臺北市○○區○○街32號5
    樓之2確係其承租之住處，並於警詢中供稱：「我是5月7日
    到電腦網站上擷取下來的，至於哪一個網站我忘記了，我不
    會打電腦，所以沒有螢幕和鍵盤。我是5月7日拜託我朋友綽
    號『大萱』女子自己帶鍵盤幫我上網擷取的，我當時有給他
    1個網址，他幫我設定的。警方查扣4具電話是網路電話，沒
    有號碼，我自己跟中華電訊申設的，申設的目的是用來猜測
    輪盤畫面遊戲用的，我只要拿起網路電話，按電話鍵盤1是
    猜紅色，按2是猜黑色，按3是猜綠色，猜中與否沒啥意義」
    等語（見偵字8346號卷第25頁）。偵查中供稱：「我是向中
    華電信申請ADSL，然後上網去下載賭博軟體，每月付給中華
    電信999元，可以上線去玩。…被警察扣到的東西都是我的
    ，玩法是上網猜紅、黑。扣案開盤紀錄是我自己寫的」等語
    （偵卷第70、85頁）。
(二)證人周曉蓉警詢時證稱：「我和鄧偉星是於94年5月10日17
    時40分到乙○○住處，到場後，就看見乙○○1個人使用警
    方查扣的電話機，看著電視播出的輪盤畫面下注賭博。約18
    時5分，電視自行切掉輪盤畫面，我們3人就一同外出吃飯，
    約21時30分許，再一同返回乙○○住處，他又開始自己用電
    話下注賭博，約21時50分許，又有甲○○進來，甲○○就自
    己拿起電話使用，沒多久警察就進來了…我是第一次去，而
    且我不認識乙○○」、「（你如何知悉乙○○以警方查扣的
    電話在其住所進行網路下注賭博，甲○○是否也採相同方式
    賭博？）因為乙○○以免持聽筒方式下注，所以我很清楚的
    聽到電話中的語音系統說道『紅押1萬、黑押1萬』等語，我
    並有詢問乙○○『你這樣各押1萬元，怎麼會贏』，他回答
    我高興就好，所以我才會確定他在賭博」等語（偵卷第33、
    34頁），及證人鄧偉星警詢證稱：「警方搜索臺北市○○街
    32號5樓之2當時，我正在該址喝酒，裡面還有乙○○、甲○
    ○、周曉蓉3人。我是前往該址找乙○○聊天的，我沒有參
    與賭博。我有看到乙○○開著電腦，而且電視畫面出現輪盤
    的畫面，乙○○並時常撥打電話下注」等語（同偵卷第36、
    37頁），互核大致相符。
(三)綜上，足見被告乙○○確有在上址住處裝設電腦主機、數據
    機、傳真機、網路電話等設備，並自不詳網站下載電腦輪盤
    遊戲，播映於上址之電視螢幕，而以網路電話與該網站經營
    者設置之語音系統通聯並以按電話鍵盤方式把玩。
(四)被告乙○○雖辯稱：只是單純猜測電腦輪盤畫面遊戲之結果
    作為娛樂，並未下注賭博財物云云。惟查：
  1.警員陳南嘉製作之偵查報告記載：「三、本所日前亦於本轄
    查獲相同性質之電腦輪盤賭場，賭法賭場向國外網路賭博公
    司申請網路註冊後，獲得1組賭場代號，每日賭博時間分3個
    時段，15至18時為早盤，20至23時為中盤，0至3時為晚盤，
    參與聚賭之賭客，可經由賭場內所架設之電視螢幕，觀看網
    路連結之輪盤畫面，透過場內網路電話下注，賭螢幕內球落
    在紅色或黑色號碼內（號碼本身不代表意義），若賭中可得
    押注之金額，反之則沒入；比較特殊的是，有1個綠色0號號
    碼，押中可得32倍數之彩金。賭客最少押注1百元，最多5萬
    元，不論輸贏均於隔日結算，賭場是由網路賭博公司以當日
    賭客押注之總金額1%，作為酬庸，賭場與賭博公司之間，係
    透過傳真方式傳真輸贏紀錄，再將賭金及酬庸，以匯款方式
    ，匯入雙方指定之銀行帳戶」等語（見偵卷第21頁）。
  2.證人即查獲本案警員林崇成並於偵查中證稱：「本件是我們
    查獲，玩法是電腦網站上捉下來，在電視上播輪盤畫面，輸
    贏有3種，押紅、押黑賠率是1比1，押綠色賠率是32倍，分3
    個時段，下午3到6時為早盤，下午20到23時是中盤，凌晨0
    到3時是晚盤，在網路對賭之前會有人來架設電視、電腦、
    網路數據機、傳真機、他會傳真1個下注卡號單，他會註明
    賭場電腦編號幾號，頁次表示金額，3為3萬，4為4萬，卡號
    是231979，第一欄表示該卡額度為3萬，…單價1百是最低押
    注金額，依此類推，站臺3867是指該臺電腦之編號，卷內的
    賭場輸贏紀錄與賭場開盤紀錄我們貼反了，5月8日3到6是早
    盤，11000是這個賭場與這個網站這個時段的輸贏紀錄，沒
    有負號是指賭場贏，賭場是指被告，0000000為該時段的所
    有下注金額，第3格15386，係網站給賭場的退佣，11000加
    15386就等於26386，26386就是該時段的營收」等語（見偵
    卷第86至87頁）。
  3.觀之現場蒐證照片中之電視輪盤畫面（偵卷第39、40、41頁
    ），輪盤畫面右下角確有「3867」之號碼，而證人陳南嘉、
    林崇成前開所述之賭博方式，復與被告乙○○供述之賭博方
    法完全相同，扣案物中，亦確有傳真文件「下注卡號單」、
    「賭場輸贏紀錄」等物，且證人林崇成關於該「賭場輸贏紀
    錄」之證述內容，其中關於退佣1.1%之證述，雖與扣案「賭
    場輸贏紀錄」顯示情形不符，惟經本院計算並四捨五入結果
    ，該「賭場輸贏紀錄」各時段第4欄金額，均為該時段第3欄
    金額之1.2%，且以各時段第2欄金額與第4欄金額加總，確可
    得與該時段第5欄相同之金額，足見證人陳南嘉、林崇成上
    開關於本件賭博方式及金額計算方式之言詞或書面陳述，除
    退佣比例係1.2%之部分有誤外，餘均屬可信。
  4.次觀之「賭場輸贏紀錄」中（見偵卷第46頁），5月8日3至6
    時時段第5欄之金額即等於第6欄之金額，該時段第6欄之金
    額加次時段（5月8日20至23時）第5欄之金額，即等於次時
    段（5月8日20至23時）第6欄之金額，佐以證人陳南嘉前開
    偵查報告記載：無論輸贏均於隔日結算等情（偵卷第21頁）
    ，可知5月8日20至23時該時段第6欄記載之34502（正數），
    即為被告乙○○94年5月8日賭博輸贏加退佣金額。以此方式
    ，就該「賭場輸贏紀錄」推算，94年5月9日，被告乙○○之
    輸贏金額與退佣金額加總，仍應給付賭博網站經營者22,432
    元（即該「賭場輸贏紀錄表」5月10日零至3時時段第6欄「
    負22432」）。而被告乙○○亦確於94年5月10日14時42分，
    利用自動櫃員機轉帳22,432元至第0000000000000000000號
    帳戶內，有自動櫃員機交易明細表1紙在卷可稽（同偵卷第
    45頁），被告乙○○對此亦不否認，被告乙○○確有向該賭
    博網站下注賭博財物等情，可以認定。
(五)被告乙○○雖辯稱：匯款22,432元，係匯給綽號「哥哥」男
    子購買皮包的貨款，並非關於賭博之金錢，證人周曉蓉所述
    亦非實在云云。惟被告乙○○既未能指明綽號「哥哥」者真
    實姓名、年籍或其他足資特定人別之資訊，且被告乙○○自
    陳以擺地攤賣皮包為業，向綽號「哥哥」拿皮包是為了要出
    售牟利，則衡情其購買皮包之數量甚多，且係以批發價格購
    入，則其總貨款豈會有32元之零數？此已與常情不符。又證
    人周曉蓉於警詢中證稱：係第一次到乙○○家中，與乙○○
    並不認識等語（偵卷第33頁），既互不相識，即無怨隙，自
    無設詞誣陷之理，乙○○空言辯解，並非可採。
(六)綜上，被告乙○○確有賭博行為，固堪認定。惟查：警方持
    搜索票搜索被告乙○○上址住處，於屋內有人開門之際出示
    搜索票進入屋內，僅有乙○○、甲○○、鄧偉星、周曉蓉4
    人在場等情，此觀之臺北市政府警察局中山分局圓山派出所
    臨檢紀錄表記載甚明（偵卷第19頁）。而參以被告甲○○供
    稱：是到被告乙○○住處找乙○○聊天，到場時，周曉蓉、
    鄧偉星在聊天等語（偵卷第30頁）；周曉蓉警詢中證稱：臺
    北市○○街32號5樓之2是被告乙○○居住使用，我是跟自助
    餐店老闆鄧偉星一同去的，鄧偉星邀我一同到乙○○住處聊
    天的。我和鄧偉星是於94年5月10日17時40分到的，到場後
    ，就看見乙○○1個人使用警方查扣的電話機，看著電視播
    出的輪盤畫面下注賭博。約18時5分，電視自行切掉輪盤畫
    面，我們3人就一同外出吃飯…我是第一次去，而且我不認
    識乙○○，我與鄧偉星沒有參與賭博等語（偵卷第33、34頁
    ）。證人鄧偉星警詢中證稱：警方搜索臺北市○○街32號5
    樓之2當時，我正在該址喝酒，裡面還有乙○○、甲○○、
    周曉蓉3人。我是前往該址找乙○○聊天的，我沒有參與賭
    博…甲○○與周曉蓉沒有撥打電話下注等語（同偵卷第37頁
    ），互核以觀，證人周曉蓉、鄧偉星均非以參與輪盤賭博之
    目的而到被告乙○○住處，且本院亦查無證據證明被告甲○
    ○確有在上址賭博財物（後詳），綜上事證，被告乙○○上
    址住處既門戶關閉，並非不特定人可自由出入，且被告甲○
    ○、證人鄧偉星均係被告乙○○友人，證人周曉蓉又係證人
    鄧偉星帶同前往上址聊天，則被告乙○○上址住處實難認係
    屬公共場所或公眾得出入之場所。又觀之證人陳南嘉、林崇
    成上開書面、言詞證述內容，被告乙○○申設網路賭場，需
    向賭博網站經營者註冊取得賭場代號，並下載畫面使用，則
    被告乙○○與該賭博網站經營者間，係利用網路設備，透過
    網際網路之資訊交換功能，為點對點之聯繫，而相互對賭財
    物。衡之常情，固可認定該賭博網站經營者應有開放不特定
    多數人申設賭場，而同時與不特定多數人對賭財物，惟並無
    證據證明申裝賭場之使用者相互間，能以任何方式相互通聯
    而互相賭博財物；且被告乙○○與該賭博網站經營者之資訊
    交換方式，係由該賭博網站直接傳送至被告乙○○電腦主機
    接受，被告乙○○則透過網路電話直接傳送至該賭博網站經
    營者之電腦主機或其他電信器材。則渠二方面彼此間之通信
    內容，亦非公開，而非其他網路使用者所能知悉，自難認被
    告乙○○係在「公共場所或公眾得出入之場所」賭博財物，
    而與刑法第266條第1項賭博罪之構成要件有間。
(七)而刑法第268條之圖利供給賭場或聚眾賭博罪，其所供給之
    賭博場所，固不以其場所為公眾得出入者為必要（司法院院
    字第1921號、院解字第3962號參照），惟仍須以「意圖營利
    ，供給賭博場所或聚眾賭博者」為其要件，然查本件證人周
    曉蓉、鄧偉星均否認有在被告乙○○上址住處賭博財物，且
    無確切事證足認被告甲○○有在被告乙○○上址住處賭博財
    物（後詳），而所查扣之賭場輸贏紀錄、開盤紀錄或下注卡
    號單，亦無從據以認定有其他賭客或資金藉此下注之情，復
    參以證人周曉蓉證稱：94年5月10日17時40分到被告乙○○
    上址住處，至22時遭搜索時，其間僅有甲○○到場等情（同
    偵卷第33、34頁），則橫跨賭博網站之早盤、中盤時段，僅
    有3人前往被告乙○○住處，均未從事賭博行為，實難認被
    告乙○○向賭博網站申設賭場，係有營利之意圖，綜上，被
    告乙○○所為均與刑法第268條圖利供給賭場或聚眾賭博罪
    之構成要件不符，檢察官執此上訴顯有誤會。
五、被告甲○○涉嫌賭博罪之部分，經查：
(一)證人周曉蓉證稱：臺北市○○街32號5樓之2是被告乙○○居
    住使用，我是跟自助餐店老闆鄧偉星一同去的，鄧偉星邀我
    一同到乙○○住住聊天的…約18時5分，電視自行切掉輪盤
    畫面，我們3人就一同外出吃飯，約21時30分許，再一同返
    回乙○○住處，他又開始自己用電話下注賭博，約21時50分
    許，又有甲○○進來，甲○○就自己拿起電話使用…至於甲
    ○○，他使用電話時有拿起聽筒，所以我聽不到，但是他拿
    起電話筒時都沒說話，只是按電話鍵盤而已，我沒辦法確定
    他有沒有下注，我想應該也是下注賭博吧等語（同偵卷第33
    、34頁）。綜觀證人周曉蓉上開證言，僅能證明被告甲○○
    有使用電話，按壓電話鍵盤之事實，至於證人周曉蓉據此推
    測被告甲○○有以電話下注云云，則屬證人推測之詞，已難
    採信。而「拿起電話聽筒按壓鍵盤而未說話」此種行為之原
    因及可能性甚夥，尚難遽認被告甲○○係在賭博下注。
(二)證人陳南嘉偵查中證稱：「（你們為何認為呂是賭客？）因
    為他就坐在沙發上，前面就是電視、網路下注專用電話，而
    且面前就有1張開盤紀錄，他還想把這張開盤紀錄藏起來…
    」、「我們在控制現場時，呂（俊華）趁混亂要把那一張揉
    掉，我又問他為何趁我不注意時藏起來，我向他說你再把那
    一張藏起來試試看，當時呂不敢動，說我沒有拿」等語（偵
    卷第87頁）。被告甲○○固甚可疑，惟僅憑手持開盤紀錄之
    事實，尚不足以推認有賭博財物之行為；且衡之常情，手持
    開盤紀錄，可能被疑為有賭博行為，一般人遇警盤查或搜索
    時，難免緊張，而亟欲擺脫可能使自己涉及犯罪嫌疑之物品
    ，是證人陳南嘉上開證言縱使屬實，亦難憑此為不利被告甲
    ○○之認定。
(三)另參證人鄧偉星證稱：「甲○○與周曉蓉沒有撥打電話下注
    」、「（據周曉蓉表示，渠在進入該址親眼目睹乙○○及甲
    ○○等2人正在以電話下注，利用電視畫面之輪盤賭局進行
    賭博，你卻表示沒看見，你作何解釋？）我只有看到乙○○
    在撥打電話，其他我就沒看到了」等語（同偵卷第37頁），
    亦未證稱被告甲○○賭博財物。
(四)況查，在被告乙○○上址住處透過被告乙○○申設之賭場，
    與賭博網站對賭財物，尚不能認為係在公共場所或公眾得出
    入之場所賭博財物，業如前述，是縱使被告甲○○確有使用
    電話下注，亦難與賭博罪構成要件相符，公訴人就此亦有誤
    解。
六、綜上所述，公訴人所指出之證明方法及所提出之證據，均不
    足以證明被告乙○○、甲○○所為確犯刑法第266條第1項罪
    嫌，被告乙○○另犯刑法第268條罪嫌，此外，本院依職權
    調查本案現存及相關範圍之任何事證，亦查無其他積極之證
    據，足認被告等確有公訴人所指犯行，原審以不能證明被告
    犯罪，而為被告無罪之諭知，經核其認事用法均無不當，應
    予維持。檢察官上訴指摘原判決不當，為無理由，應予駁回
    。
據上論斷，應依刑事訴訟法第368條，判決如主文。
本案經檢察官陳玉珍到庭執行職務
中    華    民    國     95    年    7    月    20    日
                  刑事第九庭  審判長法  官  官有明
                                    法  官  周盈文
                                    法  官  李文成
以上正本證明與原本無異。
不得上訴。
                                    書記官  廖逸柔
中    華    民    國    95    年    7     月    20    日


司法院資訊處製作；財團法人民間司法改革基金會備份。
